【裁判字號】    97,審易,2088
【裁判日期】    980218
【裁判案由】    竊盜
【裁判全文】
臺灣高雄地方法院刑事判決            97年度審易字第2088號
公  訴  人  臺灣高雄地方法院檢察署檢察官
被      告  甲○○
上列被告因竊盜案件，經檢察官提起公訴（97年度偵緝字第2044
號），本院判決如下：
    主  文
甲○○無罪。
    事  實
壹、公訴意旨略以：被告甲○○意圖為自己不法之所有，於民國
    97年4 月6 日23時許，在高雄市○○區○○街國泰大樓前機
    車停車格，逕以不詳方法竊取乙○○所有、放置在機車置物
    箱內之三星牌U708型行動電話1 具（序號為00000000000000
    號，以下稱前開行動電話）。得手後旋於翌日（即同年月7
    日）將所竊行動電話持往不知情之黃瓊鶯所開設、址設高雄
    市新興區○○○路133 之1 號「全亞洲通訊行」予以變賣。
    嗣因黃瓊鶯察覺所收購前開行動電話來源有異，遂主動報警
    處理。為此因認被告涉有刑法第320 條第1 項普通竊盜既遂
    罪云云。
貳、按犯罪事實應依證據認定之，無證據不得推定其犯罪事實。
    又不能證明被告犯罪者，應諭知無罪之判決，刑事訴訟法第
    154 條第2 項、第301 條第1 項分別定有明文。所謂證據，
    係指足以認定被告確有犯罪行為之積極證據而言，該項證據
    自須適合於被告犯罪事實之認定，始得採為斷罪資料。苟積
    極證據不足為不利於被告事實之認定時，即應為有利於被告
    之認定，更不必有何有利之證據，最高法院29年上字第3105
    號、30年上字第816 號亦分別著有判例可資參照。
參、檢察官因認被告涉犯前開普通竊盜罪嫌，無非係以被害人乙
    ○○先前於警詢及偵查中均明確指訴其於上述時、地將前開
    行動電話放置在機車置物箱內而遭人竊取之情；又證人黃瓊
    鶯則證述被告乃於97年4 月7 日10時30分許持前開行動電話
    前往變賣等語屬實，且此情亦據被告供承在卷等為其論據。
    然訊之被告固坦承有持前開行動電話前往變賣之事實，惟矢
    口否認有何竊盜犯行，辯稱：該部行動電話係伊於凌晨3 時
    許在文化中心旁草皮內所拾獲、並非行竊所得等語。
肆、經查：
  一、本件關於證據能力之意見：
      證人乙○○、黃瓊鶯於案發後乃分別前往高雄市政府警察
      局刑警大隊製作筆錄，復於偵查中經檢察官傳喚就本案犯
      罪事實具結證述。此等審判外陳述性質上屬於傳聞證據，
      且無刑事訴訟法第159 條之1 至之4 明定之例外情形，依
      法原不具證據能力。然參以該等陳述既經檢察官暨被告均
      明知其有第159 條第1 項不得為證據之情形，猶未於言詞
      辯論終結前聲明異議，本院復審酌該等陳述作成之外部情
      況並無不當，揆諸刑事訴訟法第159 條之5 規定，本院自
      得逕以前開證據方法採為認定事實之依據。
  二、查被告於97年4 月7 日某時許，逕持前開行動電話前往黃
      瓊鶯所開設「全亞洲通訊行」予以變賣之情，業經證人黃
      瓊鶯先後於警詢及偵查中證述屬實，並提出讓渡聲明書1
      份在卷可稽，復據被告於本院審理中坦認上情不諱，足徵
      其此部分自白核與事實相符，堪予採信。又前開行動電話
      係由被害人乙○○於97年4 月6 日23時許放置在機車置物
      箱內、且將機車停放在高雄市○○區○○街國泰大樓前機
      車停車格，嗣遭某不詳之人以不詳方法加以竊取一節，除
      經證人乙○○指證綦詳外，並有卷附行動電話使用人查詢
      資料1 份可參，且為被告所不爭執，故此部分之事實亦堪
      認定。
  三、本件固據檢察官提出證人乙○○、黃瓊鶯前揭證述擬用以
      證明被告確有本件竊盜犯行。然依證人乙○○指述內容觀
      之，至多僅堪證明其所有之前開行動電話確有遭人行竊之
      情，然猶未可積極推認該行動電話果係被告所竊取之事實
      ，自不得遽為不利於被告之認定，合先敘明。其次，衡諸
      社會常情，無論合法與否，取得他人物品之途徑要非僅止
      竊盜一端，舉凡侵占遺失物、收受贓物等亦為一般常見非
      法取得之情形，是本件雖經檢察官提出證人黃瓊鶯之證言
      以資證明被告確有持前開行動電話前往變賣之情無訛，業
      如前述，然參以本件被害人財物遭竊時點（97年4 月6 日
      23時許）相較於被告變賣前開行動電話之時（同年月7 日
      10時30分許），二者已有相當時間差距，客觀上即無法遽
      認被告前揭所辯之詞要屬無稽，再本案既未見檢察官提出
      其他補強證據以資憑認前開行動電話果係被告行竊所得，
      揆諸前揭說明，當不得逕以被告持有前開行動予以變賣之
      情，即率爾以竊盜罪責相繩於被告。
伍、末按，被告於刑事訴訟程序中本應受無罪之推定，刑事訴訟
    法第161 條第1 項規定：又檢察官就被告犯罪事實應負舉證
    責任，並指出證明之方法。因此檢察官對於起訴之犯罪事實
    ，應負提出證據及說服之實質舉證責任，藉以為被告有罪之
    積極證明，或其指出證明之方法，說服法院以形成被告有罪
    之心證。綜上所述，公訴人前揭所述犯罪事實及所憑證據，
    尚難證明被告果有本件竊盜之犯罪事實，縱令其所辯之詞無
    從概予採信，然其間既有合理懷疑存在，無法達到確信其為
    真實之程度，依法當不得遽為不利於被告之認定。此外復查
    無其他積極證據足供證明被告確有公訴人所指犯行，揆諸上
    開判例意旨及說明，即應為被告無罪之諭知。
陸、末查，公訴意旨所指被告涉犯普通竊盜既遂一節固經本院諭
    知無罪在案，然依被告供述之情及卷附諸般事證所示，被告
    是否另涉犯收受贓物罪或侵占遺失物罪，容非無疑，故此節
    宜請檢察官另行偵辦後再為適法之處理，附此敘明。
據上論斷，應依刑事訴訟法第301 條第1項，判決如主文。
中    華    民    國    98    年    2     月    18    日
                              法  官    陳明呈
以上正本證明與原本無異。
如不服本判決應於收受送達後10日內向本院提出上訴書狀，並應
敘述具體理由；如未敘述上訴理由者，應於上訴期間屆滿後20日
內向本院補提理由書（均須按他造當事人之人數附繕本）「切勿
逕送上級法院」。
中    華    民    國    98    年    2     月    18    日
                              書記官    張琇晴


司法院資訊處製作；財團法人民間司法改革基金會備份。
